臺灣桃園地方法院小額民事判決
110年度桃保險簡字第101號
原      告  富邦產物保險股份有限公司

法定代理人  羅建明  
訴訟代理人  潘炳煌  
複  代理人  陳銘鐘  
            徐譽恆  
被      告  盧梅香  
上列當事人間請求損害賠償事件，於民國111年3月16日言詞辯論
終結，本院判決如下：
    主      文
被告應給付原告新臺幣伍萬肆仟壹佰捌拾元，及自民國一一Ｏ年
五月二十五日起至清償日止，按年息百分之五計算之利息。
訴訟費用新臺幣壹仟元由被告負擔。
本判決得假執行，但被告如以新臺幣伍萬肆仟壹佰捌拾元為原告
預供擔保，則得免為假執行。
    事實及理由
壹、程序部分：
一、按簡易訴訟之訴狀送達後，原告不得將原訴變更或追加他訴
    ，但擴張或減縮應受判決事項之聲明者，不在此限，民事訴
    訟法第436條第2項、第255條第1項第3款定有明文。本件原
    告起訴聲明原為：被告應給付原告新臺幣（下同）130,139
    元，及自起訴狀繕本送達翌日起至清償日止，按年息5%計算
    之利息（見本院卷第3頁）；嗣於民國111年2月9日言詞辯論
    期日當庭變更請求之本金為54,180元（見本院卷第59頁正面
    ）。核其所為，屬於減縮應受判決事項之聲明，合於前述規
    定，應予准許。
二、本件經原告變更訴之聲明後，請求給付之金額已在100,000
    元以下，實質上已屬應適用小額訴訟程序之案件，僅不及變
    更案號而已，故本件之判決、訴訟費用之計算及上訴等事項
    ，仍應適用小額訴訟程序之規定，併此敘明。
貳、實體方面：
一、原告主張：被告於108年6月5日下午1時59分許，駕駛車牌號
    碼000-0000號自用小客車（下稱肇事車輛）行經桃園市桃園
    區國際路2段與文中路口，因轉彎車未讓直行車先行之過失
    ，碰撞訴外人蔡凌輝所駕駛、原告所承保、自對向直行通過
    該路口之車牌號碼000-0000號租賃小客車（下稱系爭車輛）
    ，系爭車輛因而受損。嗣系爭車輛送廠修復，共計支出維修
    費130,139元（含鈑金38,565元、烤漆17,000元、零件74,57
    4元），並由原告依保險契約給付完畢。而上述維修費用經
    計算零件折舊，並依蔡凌輝與有30%過失、被告負擔70%過失
    責任之比例減輕後，原告得請求被告賠償之回復原狀必要費
    用應為54,180元，因而依侵權行為及保險代位之法律關係提
    起本件訴訟。並聲明：如主文第1項所示。
二、被告則以：被告於本件事故發生時，是遵守左轉指示號誌左
    轉，並無過失。並聲明：原告之訴駁回。
三、本院之判斷：
(一)按因故意或過失，不法侵害他人之權利者，負損害賠償責任
    ；汽車、機車或其他非依軌道行駛之動力車輛，在使用中加
    損害於他人者，駕駛人應賠償因此所生之損害；但於防止損
    害之發生，已盡相當之注意者，不在此限；損害之發生或擴
    大，被害人與有過失者，法院得減輕賠償金額，或免除之，
    民法第184條第1項前段、第191條之2、第217條第1項分別定
    有明文。又汽車行駛至交岔路口，轉彎車應讓直行車先行；
    汽車行駛時，駕駛人應注意車前狀況，並隨時採取必要之安
    全措施，亦為道路交通安全規則第102條第1項第7款、第94
    條第3項所規定。本件被告於108年6月5日下午1時59分許，
    駕駛肇事車輛沿文中路往中壢方向行駛，行經文中路與國際
    路2段交岔路口時，於路口左轉；此時蔡凌輝則駕駛系爭車
    輛沿文中路對向車道往桃園方向行駛，並直行通過事發路口
    ，二車因而於路口發生碰撞，系爭車輛因而受損，已經本院
    調取警方道路交通事故調查卷宗，核閱其內之道路交通事故
    現場圖、調查報告表、現場照片等確認無誤，足認屬實。而
    關於事故發生時雙方之號誌狀況，經本院勘驗系爭車輛行車
    紀錄器畫面，結果明確顯示系爭車輛直行通過事發路口時，
    其行向號誌始終係顯示直行與右轉綠燈（見本院卷第70頁）
    ；但再參照桃園市○○○○○○○○路○號誌時制計畫資料表「時相
    五」部分所示，則可見文中路往桃園方向號誌顯示直行與右
    轉綠燈時，往中壢方向之號誌亦同時顯示直行、左轉、右轉
    綠燈（見本院卷第65頁），是本件事故發生時，系爭車輛及
    肇事車輛應均係遵守綠燈號誌而為直行、右轉，尚無違反號
    誌之情形。然而，系爭車輛與肇事車輛之行向既均係顯示綠
    燈，二車之行進、轉彎即仍應按上開轉彎車應讓直行車先行
    之規則為之。從而，被告駕駛轉彎之肇事車輛，未讓直行之
    系爭車輛先行，仍已違反上開注意義務而有過失，就原告因
    而所受損害即應負賠償之責。惟依上開勘驗結果，蔡凌輝駕
    駛系爭車輛直行，雖有優先通過之權，但於進入事發路口後
    ，應尚有相當之時間、空間得以注意肇事車輛動向，並採取
    必要之安全措施，卻疏未為之，而導致本件事故發生，亦堪
    認與有過失。本院審酌雙方駕駛人違反注意義務之程度及對
    本件事故發生之影響力等情狀，認原告主張由蔡凌輝負擔30
    %之過失責任、被告負擔70%之過失責任，應屬適當，被告之
    損害賠償責任即應依此比例減輕之。
(二)又按負損害賠償責任者，應回復他方損害發生前之原狀；債
    權人得請求支付回復原狀所必要之費用，民法第213條第1項
    、第3項分別定有明文。而回復原狀費用既以必要者為限，
    則修理材料以新品換舊品者，即應予計算折舊。系爭車輛經
    送廠修復，共計支出130,139元（含鈑金38,565元、烤漆17,
    000元、零件74,574元），而由原告依保險契約賠付，已據
    原告提出估價單、統一發票、理賠申請書等為據，足認屬實
    。又依行政院所頒固定資產耐用年數表及固定資產折舊率之
    規定，運輸業用客車、貨車之耐用年數為4年，依定率遞減
    法每年折舊1000分之438，另依營利事業所得稅查核準則第9
    5條第6項規定「固定資產提列折舊採用定率遞減法者，以1 
    年為計算單位，其使用期間未滿1 年者，按實際使用之月數
    相當於全年之比例計算之，不滿1月者，以1月計」。依行車
    執照所示，系爭車輛係106年7月出廠，迄於本件事發之108
    年6月間，已使用2年，則上開零件費用經折舊計算後之現值
    應為23,554元（計算式詳如附表），再加計無須計算折舊之
    鈑金、烤漆費用後，本件修復之必要費用即為79,119元（計
    算式：23,554＋38,565＋17,000＝79,119），再依前述原告與
    有過失之比例予以減輕後，本件原告得請求之損害賠償金額
    共計應為55,383元（計算式：79,119*70%＝55,383，元以下
    四捨五入）。從而，原告本件僅請求其中54,180元，自屬有
    理。
(三)又給付無確定期限者，債務人於債權人得請求給付時，經其
    催告而未為給付，自受催告時起，負遲延責任。其經債權人
    起訴而送達訴狀，或依督促程序送達支付命令，或為其他相
    類之行為者，與催告有同一之效力。遲延之債務，以支付金
    錢為標的者，債權人得請求依法定利率計算之遲延利息。其
    利率未經約定，亦無法律可據者，週年利率為5%，為民法第
    229 條第2 項、第233 條第1 項前段、第203 條分別明定。
    本件原告對被告之損害賠償請求權屬未定給付期限之金錢債
    權，故其就上述54,180元請求被告給付自起訴狀繕本送達翌
    日即110年5月25日（見本院卷第32頁）起至清償日止，按年
    息5%計算之利息，亦屬有理。
四、綜上所述，原告依侵權行為及保險代位之法律關係請求被告
    給付如主文第1項所示，為有理由，應予准許。
五、本件係適用小額訴訟程序所為被告敗訴之判決，依民事訴訟
    法第436條之20規定，應依職權宣告假執行；並依民事訴訟
    法第436條之23準用第436條第2項、第392條第2項規定，宣
    告被告如為原告預供擔保，則得免為假執行。
六、本件結論已臻明確，兩造其餘攻擊防禦方法及所提證據，經
    審酌均不至影響判決結果，故不逐一論述。
七、訴訟費用負擔之依據：民事訴訟法第79條，並依同法第436
    條之19第1項確定費用額為1,000元。至於原告減縮部分之訴
    訟費用440元，係因原告減縮訴之聲明而生，應由其自行負
    擔，併此敘明。
中　　華　　民　　國　　111 　年　　4 　　月　　1　 　日
                  桃園簡易庭  法　官  陳逸倫
以上為正本係照原本作成。
如不服本判決，應於送達後20日內，向本院提出上訴狀並表明上
訴理由，如於本判決宣示後送達前提起上訴者，應於判決送達後
20日內補提上訴理由書（須附繕本）。
如委任律師提起上訴者，應一併繳納上訴審裁判費。   
中　　華　　民　　國　　111 　年　　4 　　月　　4 　　日
                              書記官  洪惠娟
附錄：
一、民事訴訟法第436條之24第2項：
　  對於小額程序之第一審裁判上訴或抗告，非以其違背法令為
    理由，不得為之。
二、民事訴訟法第436條之25：
　  上訴狀內應記載上訴理由，表明下列各款事項：
　  ㈠原判決所違背之法令及其具體內容。
　  ㈡依訴訟資料可認為原判決有違背法令之具體事實。
三、民事訴訟法第471條第1項：（依同法第436條之32第2項規定
    於小額事件之上訴程序準用之）
    上訴狀內未表明上訴理由者，上訴人應於提起上訴後20日內
    ，提出理由書於原第二審法院；未提出者，毌庸命其補正，
    由原第二審法院以裁定駁回之。
附表
-----
折舊時間           金額
第1年折舊值        74,574×0.438=32,663
第1年折舊後價值    74,574-32,663=41,911
第2年折舊值        41,911×0.438=18,357
第2年折舊後價值    41,911-18,357=23,554